臺灣高雄地方法院刑事判決
110年度訴字第782號
公  訴  人  臺灣高雄地方法院檢察署
被      告  莊衡山




指定辯護人  本院公設辯護人林易志
上列被告因毒品危害防制條例案件，經檢察官提起公訴（110年
度偵字第20656號），本院判決如下：
    主  文
莊衡山犯如附表所示之肆罪，各處如附表所示之刑及沒收。應執
行有期徒刑陸年捌月。
    事  實
一、莊衡山明知甲基安非他命係毒品危害防制條例第2 條第2項
    第2 款所列之第二級毒品，不得非法販賣、持有，竟意圖營
    利，基於販賣第二級毒品甲基安非他命之犯意，以附表所示
    之門號聯繫後，於附表所示之時間、地點，以附表所示之方
    式，分別販賣第二級毒品甲基安非他命予王隆溢2次、黃怡
    靜1次、林振坤1次（販賣對象、販賣時間、販賣地點、交易
    金額及販賣方式，均如附表所載），經通訊監察後始悉上情
    。
二、案經高雄市政府警察局前鎮分局報告臺灣高雄地方檢察署檢
    察官偵查起訴。
    理  由
壹、程序部分按被告以外之人於審判外之陳述，雖不符合刑事訴
    訟法第159 條之1 至第159 條之4 之規定，但經當事人於審
    判程序同意作為證據，法院審酌該言詞陳述或書面陳述作成
    時之情況，認為適當者，亦得為證據。當事人、代理人或辯
    護人於法院調查證據時，知有第159 條第1 項不得為證據之
    情形，而未於言詞辯論終結前聲明異議者，視為有前項之同
    意，刑事訴訟法第159 條第1 項及第159 條之5 分別定有明
    文。查本判決所引用具傳聞性質之言詞或書面證據，關於證
    據能力，經檢察官、被告莊衡山及辯護人於本院審判期日中
    均表示同意有證據能力（院卷第194頁），本院審酌此等證
    據資料製作時之情況，尚無違法不當及證明力明顯過低之瑕
    疵，亦認為以之作為證據應屬適當，故揆諸前開規定，應認
    前揭證據資料均例外有證據能力。
貳、實體部分
一、認定事實所憑之證據及理由
（一）上揭犯罪事實部分，業據被告於本院審理中均坦承不諱（
      院卷第193頁），核與附表卷證出處供述證據部分之供述
      互核相符，並有前開卷證出處非供述證據部分之相關書證
      、物證在卷可佐，足認被告前開之任意性自白，與事實相
      符。至附表編號4之販毒金額部分，公訴意旨固認此部分
      係被告以新臺幣（下同）1000元至2000元之價格販賣予證
      人林振坤，然查附表編號4之通訊監察譯文顯示，被告（
      即A）通話最後表示：「還是1」，證人林振坤（即B）隨
      即表示：「哦，好OK」（警卷第25頁），足認雙方最後係
      以1000元之價格達成交易毒品之合意，且卷內無其他證據
      證明被告後並非以1000元之價格販賣甲基安非他命予證人
      林振坤，是此部分應認定係被告以1000元之價格販賣甲基
      安非他命予證人林振坤。
（二）販賣毒品係違法行為，非可公然為之，亦無公定之價格，
      不論任何包裝，均可任意分裝增減分量，而每次販賣之價
      量，亦可能隨時依雙方間之關係深淺、資力、需求量及對
      行情之認知、來源是否充裕、查緝是否嚴緊，購買者被查
      獲時供述購買對象之可能性風險之評估等，因而異其標準
      ，並機動調整，非可一概而論，販賣之利得除經坦承犯行
      或價量俱臻明確外，委難察得實情，販賣之人從價差或量
      差中牟利方式雖異，其意圖營利之非法販賣行為則一。再
      參酌甲基安非他命物稀價昂，取得不易，且此等交易為政
      府懸為嚴予取締之犯罪，苟無利可圖，應無甘冒被查緝法
      辦重刑之危險，平白無端義務為該買賣之工作。卷查被告
      與證人即購毒者王隆溢、黃怡靜、林振坤相互間均無特殊
      之親屬或情感關係，是被告若無利可圖，當不會甘冒嚴刑
      重罰之風險與無特殊關係之上開人等交易毒品。是被告就
      附表所為，均有營利之意圖等情，堪可認定。
（三）從而，本案事證明確，被告上開犯行均堪認定，應依法論
      科。
二、論罪科刑
（一）論罪
　　　核被告如附表所為，均係犯毒品危害防制條例第4條第2項
      之販賣第二級毒品罪。被告持有所販賣第二級毒品之低度
      行為，均為前揭販賣第二級毒品之高度行為所吸收，均不
      論罪。被告前開4罪，犯意各別，行為互殊，應分論併罰
      。至本件被告是否該當累犯部分，公訴意旨就此雖有主張
      ，然未具體指出證明方法，參照民國111年4月27日最高法
      院110年度台上大字第5660號裁定意旨，本院自無庸依職
      權調查並為相關之認定，併予敘明。
（二）刑之減輕
    ⒈毒品危害防制條例第17條第2 項部分
　　　按毒品危害防制條例第17條第2 項規定，犯第4 條至第8 
      條之罪於偵查及歷次審判中均自白者，減輕其刑。查被告
      就本件販賣第二級毒品犯行，各均於偵查及審判中自白不
      諱，此部分合於上揭規定，應依毒品危害防制條例第17條
      第2 項規定，減輕其刑。
    ⒉毒品危害防制條例第17條第1 項部分
　　　按毒品危害防制條例第17條第1 項規定，犯第4 條至第8 
      條、第10條或第11條之罪，供出毒品來源，因而查獲其他
      正犯或共犯者，減輕或免除其刑。查被告供出毒品來源為
      一綽號為「聰哥」之人，經本院就此部分函詢後，高雄市
      政府警察局前鎮分局以110年12月6日高市警前分偵字第11
      073951400號函覆以：被告僅供稱渠毒品上手稱呼「聰哥
      」，高雄市政府警察局前鎮分局未掌握具體事證，尚無因
      被告之供述而查獲渠毒品上游等語（院卷第31頁）；臺灣
      高雄地方檢察署則以110年12月14日雄檢榮黃110偵20656
      字第1100082735號函覆以：以前開高雄市政府警察局前鎮
      分局回覆內容審酌等語（院卷第37頁）。是此部分與毒品
      危害防制條例第17條第1 項之要件尚有未合，不應依上開
      規定減免其刑。
    ⒊刑法第59條部分
　　　至辯護人請求依刑法第59條酌減其刑部分，按犯罪之情狀
      顯可憫恕，認科以最低度刑仍嫌過重者，得酌量減輕其刑
      ，刑法第59條定有明文。經查，被告就附表各該犯行均業
      依毒品危害防制條例第17條第2 項規定減輕之，考量被告
      販賣毒品次數達4次，販賣人數達3人，足認被告犯罪情節
      並非輕微，經衡酌已無情輕而法重之情形，是不應依刑法
      第59條規定減輕之。
三、量刑
    爰以行為人之責任為基礎，審酌被告前有施用毒品紀錄，明
    知毒品戕害施用者身心健康，一旦染癮，難以戒除，常使施
    用者經濟地位發生實質改變而處於劣勢，不僅影響正常生活
    ，且為持續獲得毒品，常淪為盜匪之類，影響社會層面至深
    且鉅，嚴重破壞社會治安，竟販賣甲基安非他命以牟利，不
    但助長毒品泛濫，更嚴重危害社會、經濟及購毒者之身心健
    康，影響層面非淺，應嚴加非難，惟念及被告坦承犯行，犯
    後態度尚可，並考量被告各次之販毒金額，及被告於本院審
    理時自陳之家庭、學歷、經濟狀況等一切情狀；並兼衡被告
    如臺灣高等法院被告前案紀錄表所示之前科素行（被告前因
    毒品危害防制條例案件，經本院以107年度簡字第2989號判
    決判處有期徒刑4月確定，於108年9月16日因縮短刑期執行
    完畢），就被告所犯之各罪，分別量處如附表主文欄所示之
    刑。而按，刑法第51條數罪併罰定執行刑之立法方式，採限
    制加重原則，亦即非以累進加重之方式定應執行刑，本院審
    酌被告所犯上開各罪之犯罪時間集中於110年3月至5月間，
    且犯罪手法類似，如以實質累進加重之方式定應執行刑，則
    處罰之刑度顯將超過其行為之不法內涵，而違反罪責原則，
    復考量因生命有限，刑罰對被告造成之痛苦程度，係隨刑度
    增加而生加乘效果，而非以等比方式增加，是以隨罪數增加
    遞減其刑罰之方式，當足以評價被告行為不法性之法理（即
    多數犯罪責任遞減原則），就被告所犯如附表各罪所處之刑
    ，定應執行刑如主文所示。
四、沒收部分
　　未扣案插用門號0000000000之手機1支（含SIM卡1枚）為被
    告犯本罪所用之物，爰依毒品危害防制條例第19條第1項規
    定，於被告所犯本罪項下宣告沒收，於全部或一部不能沒收
    或不宜執行沒收時，則應依刑法第38條第4項之規定追徵其
    價額；未扣案之附表編號1之毒品對價500元、附表編號2之
    毒品對價500元、附表編號3之毒品對價4000元、編號4之毒
    品對價1000元，均為被告之犯罪所得，爰均依刑法第38條之
    1第1項規定，附隨於被告所犯如附表編號1至4之販賣第二級
    毒品罪，宣告沒收，且因均未扣案，併均依刑法第38條之1
    第3項規定，諭知於全部或一部不能沒收或不宜執行沒收時
    ，追徵其價額，上開多數沒收之物，依刑法第40條之2第1項
    之規定併執行之。
據上論斷，應依刑事訴訟法第299條第1項前段，毒品危害防制條
例第4條第2項、第17條第2項、第19條第1項，刑法第11條、第51
條第5款、第38條第4項、第38條之1第1項、第3項、第40條之2第
1項，判決如主文。
本案經檢察官施昱廷提起公訴，檢察官張靜怡到庭執行職務。
中　　華　　民　　國　　111 　年　　5 　　月　　17　　日
                  刑事第十二庭　審判長法　官  蔡書瑜
                  　　　　　　　　　　法　官  莊維澤
                  　　　　　　　　　　法　官  蔡有亮
以上正本證明與原本無異。
如不服本判決應於收受送達後20日內向本院提出上訴書狀，並應
敘述具體理由；如未敘述上訴理由者，應於上訴期間屆滿後20日
內向本院補提理由書（均須按他造當事人之人數附繕本）「切勿
逕送上級法院」。
中　　華　　民　　國　　111 　年　　5 　　月　　17　　日
　　　　　　　　　　　　　　　　　    書記官　葉郁庭　　　　　　　　　　　　　　　　　　
附錄法條
毒品危害防制條例第4條第2項
製造、運輸、販賣第一級毒品者，處死刑或無期徒刑；處無期徒
刑者，得併科新臺幣三千萬元以下罰金。
製造、運輸、販賣第二級毒品者，處無期徒刑或十年以上有期徒
刑，得併科新臺幣一千五百萬元以下罰金。
製造、運輸、販賣第三級毒品者，處七年以上有期徒刑，得併科
新臺幣一千萬元以下罰金。
製造、運輸、販賣第四級毒品者，處五年以上十二年以下有期徒
刑，得併科新臺幣五百萬元以下罰金。
製造、運輸、販賣專供製造或施用毒品之器具者，處一年以上七
年以下有期徒刑，得併科新臺幣一百五十萬元以下罰金。
前五項之未遂犯罰之。

得上訴

附表：
編號 販賣對象 販賣時間（民國） 販賣地點 交易金額（新臺幣） 販賣方式 宣告刑及沒收 卷證出處         供述證據 　　　非供述證據 1 王隆溢 110年3月18日23時18分不久後某時許 高雄市鳳山區五甲二路某「全家便利商店」外 500元 莊衡山以其持有之門號0000000000號行動電話與王隆溢聯絡後，在左列時地，以左列金額，販賣甲基安非他命1包予王隆溢，莊衡山當場將甲基安非他命1包交給王隆溢，並向王隆溢收取價金 莊衡山犯販賣第二級毒品罪，處有期徒刑伍年貳月。 未扣案插用門號○○○○○○○○○○之手機壹支及未扣案之犯罪所得新臺幣伍佰元均沒收，於全部或一部不能沒收或不宜執行沒收時，追徵其價額。  證人王隆溢於警詢及偵查中之證述（警卷第91至97頁，偵卷第73至77頁） ①臺灣高雄地方法院110年聲監字第132號通訊監察書暨附表1份（監聽電話：0000000000）（警卷第5至6頁） ②被告莊衡山與證人王隆溢之通訊監察譯文1份（警卷第26頁）、臺灣高雄地方檢察署鑑定許可書1份（受鑑定人：王隆溢）（偵卷第193頁）、高雄市○○○○○○鎮○○○○○○○○○號、真實姓名對照表1份（代號：I-110128，受檢人：王隆溢）（偵卷第197頁）、勘察採證同意書1份（同意人：王隆溢）（偵卷第199頁）、指認犯罪嫌疑人紀錄表1份（指認人：王隆溢）（警卷第99至105頁） 2 王隆溢 110年5月4日17時28分不久後某時許 高雄市鳳山區五甲二路某巷子內之廢棄菜市場內 500元 莊衡山以其持有之門號0000000000號行動電話與王隆溢聯絡後，在左列時地，以左列金額，販賣甲基安非他命1包予王隆溢，莊衡山當場將甲基安非他命1包交給王隆溢，並向王隆溢收取價金 莊衡山犯販賣第二級毒品罪，處有期徒刑伍年貳月。 未扣案插用門號○○○○○○○○○○之手機壹支及未扣案之犯罪所得新臺幣伍佰元均沒收，於全部或一部不能沒收或不宜執行沒收時，追徵其價額。  ①臺灣高雄地方法院110年聲監續字第435號通訊監察書暨附表1份（監聽電話：0000000000）（警卷第7至8頁） ②被告莊衡山與證人王隆溢之通訊監察譯文1份（警卷第25至26頁）、臺灣高雄地方檢察署鑑定許可書1份（受鑑定人：王隆溢）（偵卷第193頁）、高雄市○○○○○○鎮○○○○○○○○○號、真實姓名對照表1份（代號：I-110128，受檢人：王隆溢）（偵卷第197頁）、勘察採證同意書1份（同意人：王隆溢）（偵卷第199頁）、指認犯罪嫌疑人紀錄表1份（指認人：王隆溢）（警卷第99至105頁） 3 黃怡靜  110年（起訴書誤載為109年，應予更正）4月26日19時47分不久後某時許 高雄市鳳山區五甲路某菜市場內 4000元 莊衡山以其持有之門號0000000000號行動電話與黃怡靜聯絡後，在左列時地，以左列金額，販賣甲基安非他命1包予黃怡靜，莊衡山當場將甲基安非他命1包交給黃怡靜，並向黃怡靜收取價金 莊衡山犯販賣第二級毒品罪，處有期徒刑伍年陸月。 未扣案插用門號○○○○○○○○○○之手機壹支及未扣案之犯罪所得新臺幣肆仟元均沒收，於全部或一部不能沒收或不宜執行沒收時，追徵其價額。 證人黃怡靜於警詢及偵查中之證述（警卷第27至35、37至41頁，偵卷第97至101頁、111至113、225至229頁） ①臺灣高雄地方法院110年聲監續字第435號通訊監察書暨附表1份（監聽電話：0000000000）（警卷第7至8頁） ②被告莊衡山與證人黃怡靜之通訊監察譯文1份（警卷第23至24頁）、指認犯罪嫌疑人紀錄表1份（指認人：黃怡靜）（警卷第43至49頁）  4 林振坤 110年5月1日14時39分不久後某時許 林振坤位於高雄市○○區○○○路000號之住處 1000元 莊衡山以其持有之門號0000000000號行動電話與林振坤聯絡後，在左列時地，以左列金額，販賣甲基安非他命1包予林振坤，莊衡山當場將甲基安非他命1包交給林振坤，並向林振坤收取價金 莊衡山犯販賣第二級毒品罪，處有期徒刑伍年伍月。 未扣案插用門號○○○○○○○○○○之手機壹支及未扣案之犯罪所得新臺幣壹仟元均沒收，於全部或一部不能沒收或不宜執行沒收時，追徵其價額。 證人林振坤於警詢及偵查中之證述（警卷第65至71頁，偵卷第81至84頁、第91至93頁） ①臺灣高雄地方法院110年聲監續字第435號通訊監察書暨附表1份（監聽電話：0000000000）（警卷第7至8頁） ②被告莊衡山與證人林振坤之通訊監察譯文1份（警卷第81頁、第25頁）、指認犯罪嫌疑人紀錄表1份（指認人：林振坤）（警卷第73至79頁）